高雄高等行政法院裁定
　　　　　　　　　　　　　　　　九十四年度訴字第四九四號
原　　　告　甲○○
訴訟代理人　黃秋火　會計師
被　　　告　財政部台灣省南區國稅局
代　表　人　朱正雄局長
訴訟代理人　乙○○
上列當事人間因綜合所得稅事件，原告不服財政部中華民國九十
四年六月二日台財訴字第０九四００一六七九００號訴願決定，
提起行政訴訟。本院裁定如下：
　　主  文
原告之訴駁回。
訴訟費用由原告負擔。
　　理  由
一、按「訴願之提起，應自行政處分達到或公告期滿之次日起三
    十日內為之。」「訴願事件有左列各款情形之一者，應為不
    受理之決定：．．．二、提起訴願逾法定期間或未於第五十
    七條但書所定期間內補送訴願書者。」分別為訴願法第十四
    條第一項及第七十七條第二款所明定。又提起撤銷訴訟以已
    經合法訴願為前提，否則為起訴不備其他要件，行政法院應
    以裁定駁回之，亦為行政訴訟法第四條第一項及第一百零七
    條第一項第十款所規定。
二、本件原告係文和投資股份有限公司 (以下簡稱文和公司) 股
    東，持有股數一三六、０００股，明知文和公司已有鉅額盈
    餘可資分配，竟以不相當之代價每股新台幣（下同）二五０
    元，於八十七年度出售予渠等新設立之大明投資股份有限公
    司（下稱大明公司），致將其應獲配文和公司之股利移轉為
    大明公司獲配，又文和公司在無虧損情形下，以業務關係為
    由，於八十八年六月五日經股東會決議解散，並按面額每股
    十元，退回股東股款五九、九二０、０００元，致大明公司
    八十八年度發生鉅額投資損失一、四三八、０八０、０００
    元，可沖抵其八十七年至八十九年度獲配現金股利之投資收
    益分別為四七、九三六、０００元、九二、四０八、九０七
    元及七四四、一０八、四七七元，涉有藉股權之移轉，不當
    為他人或自己規避或減少納稅義務，經財政部高雄市國稅局
    依所得稅法第六十六條之八規定，報經財政部核准予以調整
    ，將文和公司八十七年度原分配予大明公司之現金股利四七
    、九三六、０００元，按原告原出售股數比例，核定營利所
    得一、０八八、０００元，通報被告併課其八十七年度綜合
    所得稅。原告不服，申經復查未獲變更，提起訴願，亦遭訴
    願機關以訴願逾期而為不受理之決定。原告復向本院提起本
    件行政訴訟，聲明求為判決將訴願決定、復查決定及原處分
    均撤銷。
三、經查，本件原告係於九十四年一月十八日收受被告復查決定
    書，有原告本人蓋章簽收之掛號郵件收件回執影本附於原處
    分卷可稽，故其提起訴願之期間，應自九十四年一月十九日
    起算。又因原告係居住於高雄市，依訴願法第十六條第一項
    規定，應扣除其在途期間五日，則本件原告提起訴願之三十
    日不變期間至九十四年二月二十二日（星期二）即已屆滿，
    然原告遲至九十四年二月二十五日始提起訴願，此亦有原處
    分卷附之被告加蓋於訴願書上收文戳記所載日期可考，顯已
    逾法定不變期間。原告雖以：原告於復查申請書上載明送達
    代收人柯清芳及送達處所為高雄市鼓山區○○○路十一之三
    號二樓，依行政程序法第八十三條規定，自應向送達代收人
    前址送達，惟被告逕將復查決定書寄送高雄市○○區○○街
    八十一號二樓，致文件輾轉延誤，足認復查決定未合法送達
    ，訴願期間實無從起算，自不生訴願逾期之效力云云。惟按
    「當事人或代理人經指定送達代收人，向行政機關陳明者，
    應向該代收人為送達。」固為行政程序法第八十三條所明定
    ，惟送達之目的，在使受通知人知悉，是縱未送達於指定送
    達代收人，然如送達本人，則本人已知悉文書內容，則送達
    目的已達，自難認送達為不合法。此觀民事訴訟法第一百三
    十三條：「當事人或代理人經指定送達代收人向受訴法院陳
    明者，應向該代收人送達。」亦有相同規定，參諸最高法院
    二十六年渝抗字第五０二號判例謂：「當事人經指定送達代
    收人，向受訴法院陳明者，依民事訴訟法第一百三十三條第
    一項規定，固應向該代收人為送達，但向該當事人為送達既
    於該當事人並無不利，即非法所不許。」及八十八年度台上
    字第一一八號判決：「刑事訴訟法第六十二條固規定：送達
    文書，除本章有特別規定外，準用民事訴訟法之規定。又當
    事人經指定送達代收人，向受訴法院陳明者，依民事訴訟法
    第一百三十三條第一項規定，固應向該代收人為送達，但向
    該當事人為送達既於該當事人並無不利，即非法所不許。」
    暨最高法院八十四年度台抗字第二五九號裁定亦謂：「提起
    上訴，應自判決送達後十日內為之，又該上訴期間，以判決
    送達於得為上訴之本人或其送達代收人後起算。如已先合法
    送達於本人，即應自本人收受判決之翌日起算。」同認向本
    人送達仍屬適法。準此法理，被告復查決定書，雖未依原告
    於復查申請書上載明之送達代收人柯清芳及送達處所高雄市
    鼓山區○○○路十一之三號二樓為送達，然該文書已送達於
    原告本人住所，並由原告本人收受，揆諸首揭說明，自已生
    送達效力。是本件原告既遲至九十四年二月二十五日始提起
    訴願，已逾法定不變期間，訴願決定為不受理決定，依法並
    無不合。原告復提起本件撤銷訴訟，自非合法，應予駁回。
    又原告之訴，既經本院從程序上予以駁回，其實體上之主張
    ，自無庸審究，併予說明。
四、依行政訴訟法第一百零七條第一項第十款、第一百零四條、
    民事訴訟法第九十五條、第七十八條，裁定如主文。
中　　華　　民　　國　九十四　年　　九　　月　 十五 　日
                  第一庭審判長法  官  呂佳徵
                              法  官  林勇奮
                              法  官  蘇秋津
以上正本係照原本作成。
如不服本裁定，應於裁定送達後十日內以書狀敘明理由，經本院
向最高行政法院提出抗告（須按對造人數附具繕本）；並應預繳
送達用掛號郵票六份（每份三十四元）。
中　　華　　民　　國　九十四　年　　九    月　 十五 　日
　　　　　　　　　　　　　　　書記官  陳嬿如
